【裁判字號】    92,訴,427
【裁判日期】    921001
【裁判案由】    侵權行為損害賠償
【裁判全文】
臺灣屏東地方法院民事判決  九十二年度訴字第四二七號
    原      告  乙○○
    訴訟代理人  萬維堯律師
    被      告  甲○○
右當事人間侵權行為損害賠償事件，於民國九十二年九月十七日言詞辯論終結，本院
判決如左：
    主      文
被告應給付原告新台幣拾伍萬肆仟貳佰捌拾壹元，及自民國九十一年六月二十二日起
至清償日止，按週年利率百分之五計算之利息。
原告其餘之訴駁回。
訴訟費用由被告負擔二分之一，餘由原告負擔。
本判決得假執行。
原告其餘假執行之聲請駁回。
    事實及理由
一、原告起訴主張：被告於民國八十九年七月六日下午三時許，因賭博財物而向訴外
    人即原告之妻蘇麗秋借款新台幣（下同）二千元未還，乃與原告發生衝突，被告
    基於傷害之犯意，出手毆打原告之臉部，造成原告受有左眼失明之重傷害，爰依
    民法第一百八十四條、第一百九十三條及一百九十五條規定提起本件訴訟。於本
    院聲明：(一)被告應給付原告一百九十萬四千二百八十一元，及自九十一年六月二
    十二日起算之法定遲延利息。(二)願供擔保請准宣告假執行。
二、被告則以：否認有毆打原告，願以十五萬元與原告和解等語置辯。於本院聲明：
    原告之訴駁回。
三、原告主張之前揭事實，業據其提出診斷證明書影本、醫療費用收據影本各一份為
    證（見九十一年度附民字第五九號卷第五六頁），且經原告指述歷歷及證人蘇麗
    秋、潘枝雀證述綦詳，此有本院依職權調閱本院九十一年訴字第三四八號、本院
    檢察署八十九年度偵字第五０五二號偵查卷宗、屏東警察局屏東分局刑案偵查卷
    宗附卷可稽。且被告於本院刑事庭審理時自承：「對於賭博部分沒有意見，但是
    對於毆打乙○○的部分我揮手過力，才傷及到他的。」等語（見刑事卷宗第十八
    頁）；於本院訊問時自承：「原告的老婆抓我的頭髮當時，我當然手有亂揮，但
    是並不清楚是否有打原告，我當時也流很多血，所以我根本看不清楚，原告的老
    婆抓著我的頭髮，我的手當然就到處揮」等語（見本院卷第十七頁），是被告空
    言辯稱並無毆打原告云云，顯無可採。被告並經本院九十一年度訴字第三四八號
    判處有期徒刑一年六月（見本院卷第六頁）。是被告上開犯行，自堪認定。
四、按因故意或過失，不法侵害他人之權利者，負損害賠償責任。故意以背於善良風
    俗之方法，加損害於他人者亦同。違反保護他人之法律，致生損害於他人者，負
    賠償責任，民法第一百八十四條第一項前段、後段、第二項分別定有明文。被告
    傷害行為係故意不法侵害原告之權利，且觸犯刑法第二百七十七條第二項後段、
    第一項之犯行，而刑法上揭規定係保護他人之法律，是被告之行為係違反保護他
    人之法律致生損害於原告，綜此，被告自應依民法第一百八十四條第一項前段、
    第二項之規定對原告負賠償責任。次按不法侵害他人之身體或健康者，對於被害
    人因此喪失或減少勞動能力或增加生活上之需要時，應負損害賠償責任；不法侵
    害他人之身體、健康、名譽、自由、信用、隱私、貞操，或不法侵害其他人格法
    益而情節重大者，被害人雖非財產上之損害，亦得請求賠償相當之金額，民法第
    一百九十三條第一項、第一百九十五條第一項分別定有明文。惟民法第一百九十
    五條第一項規定所謂相當之金額，其核給之標準，應以實際加害情形與被害人因
    此所受痛苦之程度，以及雙方身分、地位、經濟狀況及被害人所受痛苦之程度定
    之，以相當之金額為限。茲分別審酌如下：
  (一)醫療費用部分：原告請求被告應給付醫療費用四千二百八十一元，業據其提出醫
    療費用收據影本一張附卷可稽（見附民卷第六頁），此部分亦為被告所不爭執，
    堪信為真實，是原告此部分請求，應予准許。
  (二)喪失勞動能力部分：原告主張其以經營飲食攤販為生，每月有三萬元之收入，今
    左眼失明減少勞動能力百分之五十，每月損失為一萬五千元，請求共五年之損失
    九十萬元云云。證人即原告之妻蘇麗秋於本院調查時亦證稱：「之前和我前夫即
    原告賣麵，九十一年元月就開始沒有賣麵了，當時每月收入約三、四萬元，包括
    賣麵及卡拉ＯＫ伴唱機由客人使用」等語（見本院卷第三二頁）。是原告主張其
    原本以經營飲食攤販為生一節，自堪採信。惟查，原告之左眼視力於八十九年二
    月二十一日時，已對外界物體影像已無法辨別，僅對光線有感覺，八十九年七月
    六日以後，左眼視力對光覺及物體均無法辨別，已完全喪失視力，無法治癒，此
    有財團法人長庚紀念醫院高雄分院九十一年十月九日長庚院高字第三０四二號函
    文可稽（見刑事卷第六八頁）。是原告左眼於本件侵權行為事件發生前，本已無
    法辨識任何物體影像，僅對光線有感覺，嗣於本件侵權行為事件發生後，其左眼
    雖喪失其對於光線之感覺，惟觀之原告本係以經營飲食攤販為業，並非特別仰賴
    左眼之視力，又其左眼本對於物體影像無法辨別，其仍舊可從事飲食攤販業，雖
    因被告之侵權行為，致左眼喪失對於光線之感覺，惟並非因此即喪失其原本之勞
    動能力，是原告據此主張請求喪失勞動能力損失九十萬元云云，並無可採。
  (三)精神慰撫金部分：原告以經營飲食攤販為生，每月收入一至二萬元，有三筆土地
    、一部自用汽車，被告為屏東市公所清潔隊員工，每月薪水兩萬九千八百元，有
    一部汽車及一間房屋，且原告左眼原本對於外界物體已無法辨別，尚對光線有感
    覺，是本院審酌上情，認原告原告得請求之精神上損害以十五萬元為適當，逾此
    數額之請求，為無理由，應予駁回。
  (四)綜上所述，原告得請求被告賠償之金額為十五萬四千二百八十一元。
五、從而，原告依據侵權行為之法律關係，請求被告給付十五萬四千二百八十一元，
    及自九十一年六月二十二日起至清償日止，按週年利率百分之五計算之利息，為
    有理由，應予准許。逾此所為請求，為無理由，應予駁回。又本件所命給付之金
    額未逾五十萬元，是依據民事訴訟法第三百八十九條第一項第五款規定，故本院
    依職權宣告假執行。至於原告敗訴部分，其假執行之聲請即失所附麗，應併予駁
    回。
六、據上論結，本件原告之訴為一部有理由，一部無理由，依民事訴訟法第七十九條
    、第三百八十九條第一項第五款，判決如主文。
中      華      民      國    九十二    年      十      月      一      日
                                    臺灣屏東地方法院民事第一庭
~B審判長法官  羅心芳
~B法      官  周群翔
~B法      官  許蓓雯
右為正本係照原本作成。
如不服本判決，應於收受送達後二十日內向本院提出上訴書狀。
~B法院書記官  黃佳惠
中      華      民      國    九十二    年      十      月      一      日


司法院資訊處製作；財團法人民間司法改革基金會備份。
